【裁判字號】    89,台上,4086
【裁判日期】    890713
【裁判案由】    偽造文書
【裁判全文】
最高法院刑事判決                              八十九年度台上字第四○八六號
    上  訴  人  甲○○
    選任辯護人  蔡兆誠律師
                紀舒青律師
右上訴人因偽造文書案件，不服台灣高等法院中華民國八十七年六月十六日第二審判
決（八十七年度上訴字第一九五七號，起訴案號：台灣台北地方法院檢察署八十六年
度偵字第六四七三號），提起上訴，本院判決如左：
    主  文
上訴駁回。
甲○○緩刑貳年。
    理  由
本件原判決認定上訴人甲○○係臺北市○○○路○段二六號大和水族館之負責人，於
民國八十四年八月十八日下午三時許，為臺北市政府野生動物保育聯合執行小組在上
址查獲由徐名揚寄放該處治病之保育類野生動物綠鬣蜥九隻及巨蜥科蜥蜴四隻，嗣因
上開查扣之十三隻蜥蜴在由臺北市立動物園代為飼養期間病故七隻，剩餘六隻經該園
於八十六年一月十四日通知甲○○領回，詎甲○○竟意圖為自己不法之所有，於八十
六年一月三十日，在臺北市○○路委請不知情之人偽刻徐名揚之印章後，並加蓋於轉
讓申請書上，據以向臺北市政府建設局行使，使該局不知情之承辦人員據以登記備查
，足以生損害於徐名揚及主管機關對保育類野生動物管理之正確性，並逕向臺北市立
動物園繳納飼料費後領回該六隻蜥蜴將之侵占入己等情。係以上開事實，業據上訴人
對於上開偽造文書部分已坦承不諱，並有蓋有其偽刻之「徐名揚」印章之印文之偽造
讓渡書在卷可證，雖其否認侵占，辯稱領回之蜥蜴係其所有云云。惟查扣之蜥蜴為告
訴人徐名揚所有，因罹病而送託上訴人照料，業據告訴人指證不移，並有臺灣臺北地
方法院檢察署檢察官八十四年偵字第一八七七一號不起訴處分書在卷可參，上訴人於
第一審調查中改稱扣案之蜥蜴係告訴人所有等語，足見其初始即有意圖為自己不法之
所有，易持有為所有之侵占犯行，其犯行洵堪認定，應予依法論科。核上訴人所為，
係犯刑法第二百十六條、第二百十條之行使偽造文書罪、刑法第二百十四條之使公務
員登載不實罪及刑法第三百三十五條第一項之侵占罪。偽造「徐名揚」署押係偽造私
文書之部分行為，而偽造私文書之低度行為，為行使偽造私文書之高度行為所吸收，
不另論罪。利用不知情之人偽刻「徐名揚」之印章為間接正犯。所犯三罪，有方法、
結果牽連關係，應從一重之行使偽造私文書罪論處。又於犯罪未發覺前，向臺灣臺北
地方法院檢察署及臺北市政府警察局松山分局自首接受裁判，應依自首規定減輕其刑
。乃撤銷第一審不當之科刑判決，適用刑法第二百十六條、第二百十條、第二百十四
條、第三百三十五條第一項、第五十五條、第六十二條、第二百十九條，罰金罰鍰提
高標準條例第一條前段，並審酌上訴人之品行、犯罪之目的、方法、結果、所生危害
、犯後之態度暨其他一切情狀，量處有期徒刑肆月。並就偽刻之「徐名揚」印章一枚
及偽造讓渡書上「徐名揚」署押一枚，均宣告沒收。復敘明公訴意旨另以：上訴人於
上開時地被查獲保育類野生動物綠鬣蜥九隻及巨蜥科蜥蜴四隻，尚涉有違反野生動物
保育法第三十五條罪嫌。惟查此部分業據不起訴處分，有前開不起訴處分書在卷，檢
察官以告訴人之告訴及上訴人之自首係新事實、新證據，但此新事實及證據並未能認
其有違反野生動物保育法犯行，惟公訴意旨認此部分與前開有罪部分有裁判上一罪關
係，爰不另為無罪之諭知，經核並無違誤。上訴意旨以其於偵審中一再以其確有飼養
蜥蜴，領回之蜥蜴係其所飼養，有妻及店員可證，其並無侵占，原審並未調查，自有
應於審判期日調查之證據而未予調查之違法云云。然上訴人於被查獲持有蜥蜴時，即
稱係告訴人所有，此有上開不起訴處分書在卷，且其於本案第一審及原審審理中亦曾
稱扣案蜥蜴係告訴人所有，領回係要還給告訴人等語，原審因而認其自始即有侵占之
意圖，自無不合。至其固曾稱自己亦養有蜥蜴，有其妻及店員可證，惟其店員洪婉君
、顧文勤於偵查中已到庭作證，原審未說明其等所為證言不足為上訴人有利認定，理
由雖有疏略，自無需再予傳訊調查，上訴以此指摘非有理由，應予駁回。末查上訴人
雖前於七十八年因違反著作權法案件，經判處有期徒刑四月，於七十八年六月十九日
執行完畢，惟其於五年內未曾受有期徒刑以上刑之宣告，因一時貪慾圖便，短於思慮
，致觸犯本案犯行，其有正當職業，經此次教訓，當知所警惕，而無再犯之虞，且已
與告訴人和解，有告訴人之陳報狀可稽，本院認其所宣告之刑，以暫不執行為適當，
爰併予宣告緩刑二年，以勵自新。
據上論結，應依刑事訴訟法第三百九十六條、刑法第七十四條第二款，判決如主文。
中      華      民      國    八十九    年      七      月     十三     日
                              最高法院刑事第二庭
                                  審判長法官  莊  來  成
                                        法官  呂  潮  澤
                                        法官  謝  俊  雄
                                        法官  白  文  漳
                                        法官  蘇  振  堂
      右正本證明與原本無異
                                              書  記  官
中      華      民      國    八十九    年      七      月     二十     日


司法院資訊處製作；財團法人民間司法改革基金會備份。
